【裁判字號】    97,訴,1650
【裁判日期】    971210
【裁判案由】    毒品危害防制條例
【裁判全文】
臺灣基隆地方法院刑事判決              97年度訴字第1650號
公  訴  人  臺灣基隆地方法院檢察署檢察官
被      告  乙○○
上列被告因違反毒品危害防制條例案件，經檢察官提起公訴（97
年度毒偵字第2628號），被告為有罪之陳述，本院合議庭裁定由
受命法官獨任以簡式審判程序進行審理，並判決如下：
    主  文
乙○○施用第一級毒品，累犯，處有期徒刑捌月，扣案之第一級
毒品海洛因壹包（驗餘淨重零點壹貳陸伍公克）併同難以完全析
離之包裝袋壹只沒收銷燬之；又施用第二級毒品，累犯，處有期
徒刑肆月。應執行有期徒刑拾月，扣案之第一級毒品海洛因壹包
（驗餘淨重零點壹貳陸伍公克）併同難以完全析離之包裝袋壹只
沒收銷燬之。
    事  實
一、乙○○前因施用毒品案件，經觀察、勒戒後，認有繼續施用
    毒品之傾向，經本院裁定令入戒治處所施以強制戒治，於民
    國90年12月24日期滿執行完畢，並經臺灣基隆地方法院檢察
    署檢察官以91年度戒毒偵字第50號為不起訴處分確定。復因
    施用第一、二級毒品案件，經臺灣高等法院以93年度上訴字
    第2379號判決判處應執行有期徒刑9 月確定，而於94年11月
    30日執行完畢。再因施用第一、二級毒品案件，經臺灣高等
    法院以94年度上訴字第2100號判決判處應執行有期徒刑1 年
    2 月確定，而於95年11月23日假釋出監並交付保護管束，嗣
    因遭通緝而撤銷假釋，尚餘殘刑2 月20日，而於96年6 月7
    日入監執行，後經臺灣高等法院以96年度聲減字第179 號裁
    定減刑後應執行有期徒刑7 月確定，迄於96年7 月15日執行
    完畢。詎其猶不知悔改，復於97年10月6 日下午5 、6 時許
    ，在基隆市○○街281 巷115 號之1 住處，以針筒注射之方
    式，施用第一級毒品海洛因1 次；又基於施用第二級毒品之
    犯意，於97年10月7 日下午2 時20分許為警採集尿液前96小
    時內某時刻，在基隆市不詳友人住處，以將第二級毒品甲基
    安非他命置於玻璃球內燒烤，再吸食所產生煙霧之方式，施
    用第二級毒品甲基安非他命1 次。嗣於97年10月7 日下午1
    時50分許，為警在基隆市○○○路、光二路口查獲，並扣得
    第一級毒品海洛因1 包（驗餘淨重0.1265 公克）。
二、案經基隆市警察局第四分局報請臺灣基隆地方法院檢察署檢
    察官偵查起訴。
    理  由
壹、程序事項
    查本件被告乙○○所犯者非為死刑、無期徒刑、最輕本刑為
    3 年以上有期徒刑之罪或高等法院管轄第一審案件，其於準
    備程序進行中，先就被訴事實為有罪之陳述，經告知其簡式
    審判程序之旨，並聽取公訴人、被告之意見後，本院業已依
    刑事訴訟法第273 條之1 第1 項之規定，裁定由受命法官獨
    任以簡式審判程序進行本案之審理。
貳、實體事項
一、前揭事實業據被告乙○○於本院準備程序、審理時坦承不諱
    。而被告為警查獲後所採集之尿液檢體，經送請檢驗，結果
    呈嗎啡、甲基安非他命陽性反應，有臺灣尖端先進生技醫藥
    股份有限公司出具之濫用藥物尿液檢驗報告附卷可稽，並有
    如事實欄一所示之物品扣案足資佐證。而扣案之白色粉末1
    包（驗餘淨重0.1265公克），經送請交通部民用航空局航空
    醫務中心檢驗結果，確含第一級毒品海洛因成分，此有該局
    97年10月17日航藥鑑字第0975367 號鑑定書在卷可參，堪認
    被告上開自白與事實相符，足以採信。綜上所陳，本案事證
    明確，被告犯行堪可認定，應依法論科。
二、論罪科刑：
  (一)按毒品危害防制條例係於92年7 月9 日修正公布，自93年1
    月9 日起施行，其中第20條、第23條將施用毒品之刑事處遇
    程序，區分為「初犯」、「五年內再犯」、「五年後再犯」
    。依其立法理由之說明：「初犯」，經觀察、勒戒或強制戒
    治後，應為不起訴處分或不付審理之裁定；經觀察、勒戒或
    強制戒治執行完畢釋放後，「五年內再犯者」，因其再犯率
    甚高，原實施之觀察、勒戒及強制戒治既已無法收其實效，
    爰依法追訴或裁定交付審理。至於經觀察、勒戒或強制戒治
    執行完畢釋放後，「五年後再犯者」，前所實施之觀察、勒
    戒或強制戒治已足以遮斷其施用毒品之毒癮，為其自新及協
    助其斷除毒癮，仍適用「初犯」規定，先經觀察、勒戒或強
    制戒治之程序。從而依修正後之規定，僅限於「初犯」及「
    五年後再犯」二種情形，始應先經觀察、勒戒或強制戒治程
    序。倘被告於5 年內已再犯，經依法追訴處罰，縱其第三次
    （或第三次以上）再度施用毒品之時間，在初犯經觀察、勒
    戒或強制戒治執行完畢釋放五年以後，已不合於「五年後再
    犯」之規定，且因已於「五年內再犯」，顯見其再犯率甚高
    ，原實施觀察、勒戒或強制戒治，已無法收其實效，即應依
    該條例第10條處罰（最高法院95年度台非字第59號、第65號
    判決意旨及最高法院95年第7 次刑事庭會議決議意旨參照）
    。查被告前因施用毒品案件，經觀察、勒戒後，認有繼續施
    用毒品之傾向，經本院裁定令入戒治處所施以強制戒治，於
    90年12月24日期滿執行完畢。嗣於上開強制戒治執行完畢釋
    放5 年內多次犯施用毒品罪，經法院先判處如事實欄所示有
    期徒刑等情，有臺灣高等法院被告前案紀錄表在卷可稽。被
    告既曾於「五年內再犯」，且經法院判處罪刑確定，竟又再
    次於如事實欄一所示之時間，先後施用第一級、第二級毒品
    ，揆諸前揭說明，即非屬毒品危害防制條例第20條第3 項所
    定「五年後再犯」之情形，從而，檢察官依法逕行起訴，於
    法要無不合，合先敘明。
  (二)查海洛因、甲基安非他命分係毒品危害防制條例第2 條第2
    項第1 款、第2 款所定之第一級、第二級毒品，被告施用第
    一級毒品海洛因、第二級毒品甲基安非他命之行為，核係犯
    毒品危害防制條例第10條第1 項、第2 項之施用第一級、第
    二級毒品罪。被告因施用而持有第一級毒品海洛因及第二級
    毒品甲基安非他命之低度行為，應為施用第一級、第二級毒
    品之高度行為所吸收，不另論罪。被告所犯上開2 罪，犯意
    各別，行為不同，應予分論併罰。又被告前曾受如事實欄所
    示之有期徒刑執行完畢，有臺灣高等法院被告前案紀錄表在
    卷可按，其於有期徒刑執行完畢後之5 年內，故意再犯本件
    有期徒刑以上之罪，為累犯，其所犯上開2 罪，均應依法加
    重其刑。爰審酌被告犯罪之動機、曾有多次施用毒品之前科
    仍不知戒除，惟犯罪後坦承犯行，且所犯之施用毒品犯行乃
    戕害自己身心健康，並未危及他人等一切情狀，分別量處如
    主文所示之刑，併定其應執行之刑。
三、扣案之第一級毒品海洛因1 包（驗餘淨重0.1265公克）併同
    難以完全析離之外包裝袋1 只，均為查獲之毒品（蓋無論以
    何種方式分離包裝袋與其內裝之毒品，包裝袋內均會有極微
    量毒品殘留，故上述包裝袋應整體視為查獲毒品，參見最高
    法院95年度臺上字第3739號、第7354號判決），應依毒品危
    害防制條例第18條第1 項前段之規定宣告沒收銷燬之。
據上論斷，應依刑事訴訟法第273 條之1 第1 項、第299 條第1
項前段，毒品危害防制條例第10條第1 項、第2 項、第18條第1
項前段，刑法第11條、第47條第1 項、第51條第5 款，判決如主
文。
本案經檢察官甲○○到庭執行職務。
中    華    民    國    97    年    12    月    10    日
                  刑事第二庭法  官  黃梅淑
以上正本證明與原本無異。
如不服本判決應於收受本判決後10日內向本院提出上訴書狀，其
未敘述上訴理由者，並得於提起上訴後10日內向本院補提理由書
狀（均須按他造當事人之人數附繕本。）「切勿逕送上級法院」
中    華    民    國    97    年    12    月    10    日
                            書記官  盧鏡合
附錄論罪法條：
毒品危害防制條例第10條
施用第一級毒品者，處 6 月以上 5 年以下有期徒刑。
施用第二級毒品者，處 3 年以下有期徒刑。


司法院資訊處製作；財團法人民間司法改革基金會備份。
